【裁判字號】    99,台抗,83
【裁判日期】    990128
【裁判案由】    聲請假處分
【裁判全文】
最高法院民事裁定                九十九年度台抗字第八三號
再 抗告 人  甲○○
上列再抗告人因與相對人國立中正大學間聲請假處分事件，對於
中華民國九十八年十一月二十六日台灣高等法院台南分院裁定（
九十八年度抗字第二三九號），提起再抗告，本院裁定如下：
    主  文
再抗告駁回。
再抗告訴訟費用由再抗告人負擔。
    理  由
本件再抗告人具律師資格，依民事訴訟法第四百六十六條之一第
一項但書規定，無須委任其他律師為其第三審訴訟代理人，先予
敘明。
次按於爭執之法律關係，為防止發生重大之損害或避免急迫之危
險或有其他相類之情形而有必要時，得聲請為定暫時狀態之處分
。前項裁定以其本案訴訟能確定該爭執之法律關係者為限，民事
訴訟法第五百三十八條第一項、第二項分別定有明文。查再抗告
人為相對人之法律學系教授，於民國八十九年間因學生彭昕鋐檢
舉其涉嫌著作抄襲，由相對人之審議小組於九十年六月以：「無
法判別被檢舉人是否有抄襲檢舉人之情事」為由，決議檢舉案不
成立。檢舉人不服，並提起刑事告訴。相對人之教評會即於第一
九七次、第一九八次會議以：「無從判斷有無檢舉情事、已進入
司法程序」為由，中止審理檢舉案。嗣再抗告人就第一審法院對
其不利之刑事判決提起第二審上訴，相對人之教評會雖於九十四
年三月第二三六次會議作成：「俟刑事判決定讞後，再行審議著
作抄襲案」之決議。惟教育部要求應儘速妥為處理，相對人乃於
九十四年十一月間第二四四次會議決議組成審議小組，經由該小
組於九十七年九月間再次決議「俟刑事程序二審定讞後，再行審
議」。嗣再抗告人違反著作權法刑事案件，經原法院於九十八年
九月二日（九十三年度上訴字第九八五號）判處罪刑確定後，再
抗告人除訴請相對人賠償，請求相對人應為更正（道歉）聲明外
，並為本件假處分之聲請。核其本案訴訟所請求之先位聲明為：
「國立中正大學學生彭昕鋐檢舉法律系老師抄襲其期末報告，經
本校依據教育部台申字第○九六○○○三三○一號再申訴評議書
決定、及教育部大專校院教師抄襲處理原則、及國立中正大學教
師著作抄襲處理要點送三位外審專家審查結果，證實係學生以老
師原創精髓理論為基礎反告老師抄襲，嚴重違反學術倫理，本案
抄襲不成立。本校延宕處理程序，造成甲○○老師名譽嚴重受損
，謹此澄清並表由衷歉意」；備位聲明為：「國立中正大學未遵
守教育部大專校院教師抄襲處理原則及國立中正大學教師著作抄
襲處理要點，造成國立中正大學法律系教授甲○○名譽嚴重貶損
，國立中正大學謹此深表歉意」（台灣嘉義地方法院九十八年度
國字第四號）；而假處分之聲明則為：「相對人應停止審議再抗
告人著作抄襲案及其他一切處分行為」「相對人應發抄襲不成立
證明」。亦即再抗告人之本案訴訟係以相對人未依相關規定，延
宕處理其被指控抄襲事件，造成其名譽嚴重受損為由，請求相對
人應為上述內容之道歉聲明。而假處分之請求，則係命相對人停
止審議其著作抄襲案及其他一切處分行為，並應核發抄襲不成立
證明。可見該假處分之二個請求間不僅相互衝突（其中命相對人
應核發抄襲不成立證明，更屬實體爭執，非定暫時狀態假處分程
序所能解決），且與本案之請求互有矛盾（一為因未作為而應予
道歉，另一則為命不得作為）。堪認系爭假處分之請求所爭執者
，為非屬本案訴訟所能確定之法律關係。依首開說明，再抗告人
之聲請，即無理由。原裁定雖非以此為由，駁回再抗告人之抗告
，然結果並無不同，仍應予以維持。再抗告意旨指摘原裁定不當
，求予廢棄，非有理由。
據上論結，本件再抗告為無理由。依民事訴訟法第四百九十五條
之一第二項、第四百八十一條、第四百四十九條第一項前段、第
九十五條、第七十八條，裁定如主文。
中    華    民    國  九十九  年    一    月  二十八  日
                      最高法院民事第三庭
                          審判長法官  蘇  茂  秋
                                法官  陳  碧  玉
                                法官  王  仁  貴
                                法官  張  宗  權
                                法官  葉  勝  利
      本件正本證明與原本無異
                                      書  記  官
中    華    民    國  九十九  年    二    月    九    日
                                                      ｓ

司法院資訊處製作；財團法人民間司法改革基金會備份。
